臺灣高等法院刑事判決　　　　　　　 100年度上易字第1692號
上　訴　人　臺灣臺北地方法院檢察署檢察官
被　　　告　黃國展
上列上訴人因被告背信等案件，不服臺灣臺北地方法院98年度易
字第3381號，中華民國100年6月15日第一審判決（起訴案號：臺
灣臺北地方法院檢察署98年度偵緝字第1384號），提起上訴，本
院判決如下：
    主  文
上訴駁回。
    理  由
一、公訴意旨略以：被告黃國展原係中華租車股份有限公司（下
    稱中華租車公司）之實際負責人兼經理，以提供小客車載客
    服務為營業，於民國96年6月26日某時許，在臺北市○○○
    路○段57號6樓之12中華租車公司公司營業處所內，與告訴人
    曾昭禮簽訂承攬運送旅客契約書及汽車租購合約書，雙方約
    定告訴人將其所有車號1768—HL號自小客車，以辦理車主名
    義過戶至中華租車公司旗下長江小客車租賃股份有限公司（
    下稱長江租賃公司）之方式，使該汽車取得經營桃園中正機
    場載客服務之牌照資格，而仍由告訴人繼續為現實上之管領
    ，並保有該車之所有權，並由中華租車公司派遣告訴人前往
    各地接送客戶，並於每月結算後，再匯款給付薪資予告訴人
    ，雙方議定後，告訴人遂於同日配合辦理汽車車主過戶之異
    動手續，車牌號碼並經主管機關登記改為4437—RR號，隨後
    告訴人即開始接受被告之派遣載客業務。詎被告於斯時因週
    轉失靈，為謀解決自己公司債務之問題，明知該汽車之所有
    權人仍為告訴人，依約僅能為告訴人處理派遣載客服務之事
    務，竟於告訴人不知情之情況下，意圖為自己不法之所有及
    損害告訴人之財產利益，於同年7月16日某時許，在不詳地
    點，以自己係車號4437—RR號汽車所有權人之身分自居，擅
    將該汽車之車籍資料及行車執照等文件，持向日盛國際租賃
    股份有限公司（下稱日盛國際租賃公司）辦理汽車抵押貸款
    ，並簽署動產抵押契約書等文件，而為違背其任務之行為，
    一方面使日盛國際租賃公司陷於錯誤，誤信為真實所有權人
    ，且將能依此取得動產擔保之保全權利，而予核貸新臺幣（
    下同）43萬0866元，另一方面更使前開汽車增添動產擔保之
    準物權負擔，致告訴人之財產權受有損害，且被告於貸得此
    款項，即將之挪作其它週轉之用，更未依約償還本金及利息
    ，任其違約。嗣於同年9月初，告訴人已甚少接到被告之派
    遣載客業務，惟於同月某日時許，告訴人發現其管領及停放
    住處旁之前開汽車，竟遭人拖走，地面僅留有日盛國際租賃
    公司之聯絡方式，幾經查詢始悉上情，因認被告涉犯刑法第
    339條第1項之詐欺取財罪嫌及同法第342條第1項之背信罪嫌
    云云。
二、按犯罪事實應依證據認定之，無證據不得認定犯罪事實；不
    能證明被告犯罪或其行為不罰者，應諭知無罪之判決，刑事
    訴訟法第154條第2項、第301條第1項分別定有明文。次按事
    實之認定，應憑證據，如未能發現相當證據，或證據不足以
    證明，自不能以推測或擬制之方法，以為裁判之基礎；又認
    定犯罪事實所憑之證據，雖不以直接證據為限，間接證據亦
    包括在內，然而無論直接或間接證據，其為訴訟上之證明，
    須於通常一般之人不致有所懷疑，而得確信其為真實之程度
    者，始得據為有罪之認定；再認定不利於被告之事實，須依
    積極證據，苟積極證據不足為不利於被告事實之認定時，即
    應為有利於被告之認定，更不必有何有利之證據（最高法院
    40年臺上字第86號、76年臺上字第4986號及30年上字第816
    號分別著有判例意旨可參）。又按告訴人之告訴，係以使被
    告受刑事訴追為目的，是其陳述是否與事實相符，仍應調查
    其他證據以資審認；又被害人之陳述如無瑕疵，且就其他方
    面調查又與事實相符，固足採為科刑之基礎，倘其陳述尚有
    瑕疵，而在未究明前，遽採為論罪科刑之根據，即難認為適
    法（最高法院52年臺上字第1300號、61一年臺上字第3099號
    著有判例意旨可參）。況刑事訴訟法第161條第1項亦規定，
    檢察官就被告犯罪事實，應負舉證責任，並指出證明之方法
    ，是檢察官對於起訴之犯罪事實，應負提出證據及說服之實
    質舉證責任，倘其所提出之證據，不足為被告有罪之積極證
    明，或其指出證明之方法，無從說服法院以形成被告有罪之
    心證，基於無罪推定之原則，自應為被告無罪判決之諭知（
    最高法院92年度臺上字第128號著有判例意旨可參）。再按
    刑法第339條第1項詐欺罪之成立，以意圖為自己或第三人不
    法之所有，以詐術使人將本人或第三人之物交付為要件，所
    謂以詐術使人交付，必須被詐欺人因其詐術而陷於錯誤，若
    其所用方法，不能認為詐術，亦不致使人陷於錯誤，即不構
    成該罪（最高法院84年度臺上字第4734號亦有判決意旨可參
    ）。
三、公訴意旨認被告涉有詐欺取財、背信罪嫌，係以被告之供述
    、證人即告訴人之證述、臺南市稅捐稽徵處96年使用牌照稅
    繳款書、監理站汽（機）車各項異動登記書、承攬運送旅客
    契約書、汽車租購合約書、中華民國交通部汽車行車執照、
    日盛國際租賃公司98年10月22日刑事陳報狀及其檢附日盛國
    際租賃股份有限公司日盛國際租賃車輛分期申請批覆書、日
    盛國際租賃股份有限公司徵信報告、動產抵押契約書、動產
    擔保交易（動產抵押）移轉契約書、債權暨動產抵押權讓與
    契約書、臺北市監理處公告97年3月28日北市監三字第2097A
    13094號動產擔保交易登記證明書等件為其所憑之論據。訊
    據被告堅決否認有詐欺取財、背信犯行，辯稱：伊是中華租
    車公司業務經理，不是實際負責人，告訴人為從事旅客運送
    工作，與中華租車公司洽談相關事宜，因中華租車公司不接
    受靠行，故告訴人需將車輛所有權移轉給公司，再由告訴人
    出租給公司，告訴人已將系爭車輛出賣給公司，公司亦已交
    付告訴人1萬5千元價金，縱使事後長江租賃公司將這輛車頂
    替另一輛車去辦理動產抵押權之設定，沒有任何違法之處。
    況且系爭車輛辦理動產抵押權之設定並非伊本人等語。
四、經查：
  (一)中華租車公司以提供小客車載客服務為營業，於96年6月26
    日某時許，在臺北市中正區○○○路○段57號6樓之12之中華
    租車公司公司營業處所內，與告訴人簽訂承攬運送旅客契約
    書及汽車租購合約書，雙方約定告訴人將其所有車號1768—
    HL號自小客車辦理車主名義過戶至中華租車公司關係企業長
    江租賃公司，使該汽車取得經營桃園中正機場載客服務之牌
    照資格，而仍由告訴人繼續為現實上之管領，並由中華租車
    公司派遣告訴人前往各地接送客戶，並於每月結算後，再匯
    款給付薪資予告訴人，雙方議定後，告訴人遂於同日配合辦
    理汽車車主過戶之異動手續，車牌號碼並經主管機關登記改
    為4437—RR號，隨後告訴人即開始接受被告之派遣載客業務
    等事實，業據被告坦承不諱（原審卷第55至57頁），核與告
    訴人於警詢、偵查及原審證述情節相符（發查字卷第10至13
    頁、偵字卷第4至5頁、偵緝字卷第54至56、111至114、原審
    卷第74至77頁），並經證人即中華租車公司董事黃華、中
    華租車公司經理廖婉陵（原名廖盈姣）於原審證述屬實（原
    審卷第99至109頁）。復有臺南市稅捐稽徵處96年使用牌照
    稅繳款書、監理站汽（機）車各項異動登記書、承攬運送旅
    客契約書、汽車租購合約書、中華民國交通部汽車行車執照
    及汽車新領牌照登記書等件在卷可稽，此部分事實應堪認定
    。
  (二)中華租車公司於96年7月16日某時許，持車號4437—RR號自
    小客車之車籍資料及行車執照等文件向日盛國際商業銀行股
    份有限公司辦理汽車貸款，並由長江租賃公司於96年7月30
    日提供上開車號4437—RR號自小客車設定第一順位動產抵押
    權予日盛國際商業銀行股份有限公司，日盛國際商業銀行股
    份有限公司於97年2月26日將前開債權及動產抵押權讓與日
    盛國際租賃公司等情，為被告於原審所不爭執，並有日盛國
    際租賃公司98年10月22日刑事陳報狀及其檢附日盛國際租賃
    公司日盛國際租賃車輛分期申請批覆書、日盛國際租賃公司
    徵信報告、動產抵押契約書、動產擔保交易（動產抵押）移
    轉契約書、債權暨動產抵押權讓與契約書及臺北市監理處公
    告97年3月28日北市監三字第2097A13094號動產擔保交易登
    記證明書等件附卷可參，此部分事實亦堪認定。
  (三)依被告於98年7月21日偵訊時自承：伊有在公司擔任經理，
    跟告訴人面試過一次，告訴人加入公司後有打契約書，同意
    將車子掛在公司名下，伊等公司實際上沒有付款。告訴人曾
    經表示過要將車子賣給公司，但是當時公司決定等他離職時
    一起結算等語（偵緝字卷第34至35頁）。又據告訴人於98年
    3 月6日警詢時供稱：伊於96年6月間將所有自小客車1768—
    HL號與中華租車公司簽訂承攬運送旅客契約書、汽車租購合
    約書，並將該車靠行（即信託登記）於中華租車公司，以長
    江租賃公司之名義登記為小客車行照之所有人等語（發查字
    卷第10至13頁）；於98年5月27日偵訊證稱：伊等是在96年6
    月26日在重慶南路1段57號6樓之12之中華租車公司簽約，伊
    將所有的1768—HL自小客車掛在他們公司名下當租賃車，伊
    有去移轉登記，行照上的登記名義人是長江租賃公司等語（
    偵字卷第4至5頁）；再於98年10月16日偵查中以證人身分結
    證稱：最初伊自己向中古車商購買了1768—HL汽車，伊自己
    花了50幾萬元全額付清，後來伊上網知道可以用租賃車的方
    式當司機跑業務，從網上找到了這一間中華租車公司，就與
    他們聯繫，當時中華租車公司是由黃國展和伊談的，他說要
    成為他們旗下的司機，有兩種方式，一是開他們的車，等於
    專門幫他們跑，二是用自己的車來跑，接他們的客戶，但是
    因為他們公司主要跑機場業務，而機場內的排班車輛或駕駛
    車輛必須是機場核定的車輛，也就是必須是他們公司名下的
    車輛才行，所以必須先將伊的車子從伊名下移轉到中華租車
    公司名下，因為伊有自己汽車，所以就採用第二種方案和他
    們簽約，黃國展說中華租車公司下面有很多其他租賃公司，
    所以伊車子是掛到長江租賃公司名下，可以因此取得跑機場
    業務的牌照。伊在96年6月26日簽約後，中華租車公司會打
    電話派客戶給伊，當時伊人住在臺南，所以專跑臺南到桃園
    機場的這一條線，客戶要付給中華租車公司一趟8百元，伊
    可以賺百分之80，也就是640元，伊沒有付給中華租車公司
    任何租金。伊等從未有買賣的事情等語（偵緝字卷第111至
    114頁）；又於原審以證人身分證稱：伊靠行到中華租車公
    司，因為當初被告說明車子是伊自己本身的，所以不需要透
    過他的關係去買，只是要把伊車子行照上面改登記為他們公
    司所有，伊聽信被告，所以簽立汽車租購合約書、承攬運送
    旅客契約書，把伊個人的車子車牌改成他們的租賃牌，所以
    車主登記為長江租賃公司。汽車租購合約書上面租金零元的
    字樣是因為車子是伊自己的，所以伊不用付租金，只要去他
    們公司跑車等語明確（原審卷第74至77頁）。另查觀諸卷附
    承攬運送旅客契約書第2條、第11條之約定，可知中華租車
    公司就旅客及行李運送委託告訴人承攬運送，告訴人需自備
    營業小客車及職業小客車駕照，而中華租車公司需先扣除當
    期車資期間告訴人未繳納之罰單、稅款、保險費後，方匯出
    車資。再參酌汽車租購合約書第2條約定：每月租金之給付
    ，車輛租金零元，牌照稅及燃料稅、保險費、繳銷時的發票
    費百分之五均由告訴人負擔、第3條約定：履約保證金，保
    證金新臺幣零萬元，告訴人若在中途退租時，則當作違約金
    不退還。若租約期滿，車輛則過戶至告訴人名下，保證金充
    作頭期款不退還、第4條約定：租車連續滿二年，保證金充
    作購車頭款不退還，車輛則歸乙方所有、第6條則約定：按
    時繳納租金，如租金為零元，則於掛牌6個月後可隨時再過
    戶回個人的名字等語，有汽車租購合約書在卷可佐。是告訴
    人雖將其所有車號1768—HL號自小客車過戶至中華租車公司
    旗下長江租賃公司名下，惟告訴人仍為前開自小客車之實際
    所有權人一節，可堪認定。
  (四)被告雖辯稱：告訴人已將系爭車輛出賣給公司云云。惟證人
    黃華於原審證稱：當時告訴人看網路來面試，面試那天是
    由被告面試的，後來告訴人說要到伊等公司，廖盈姣有打電
    話跟伊說這部車要進來，伊就叫廖經理處理就好了，伊等就
    付給告訴人1萬5千元的訂金，總價還沒有談，告訴人就進來
    開始跑車的業務。汽車租購合約書面上面租金零元，就是說
    車子進來，伊等沒有付清尾款，所以伊等不收租金。付清尾
    款是等司機這部車不跑了，車子會折舊，再看有沒有罰單，
    燃料稅等等才會結清。靠行就是掛伊等公司的牌照，車主本
    人還要出來跑車，但車主以後可以隨時取得他的車子，告訴
    人所有的4437—RR這部車就是伊剛所稱用他自己的車到公司
    跑，掛伊等公司的牌等語（原審卷第99至104頁）、證人廖
    婉陵於原審證稱：因為每天來面試的駕駛會很多，面試時問
    一些問題，如果可以，就跟他說你可以，把合約書給他們看
    ，讓他回去考慮，如果不行，連合約都不會給他看。他們考
    慮後，如果想要就會跟伊等公司聯絡，告訴人來公司，伊在
    場，所以這份租購合約書是伊與告訴人簽約的，伊等簽完約
    後要去領牌時，因為告訴人的車籍不在臺北市，所以伊跟告
    訴人當天去領牌沒有領成，後面的程序都是代辦的人跟告訴
    人聯絡。汽車租購合約書第6條的意思是原則上車子都賣給
    公司，如果他想要買回去也可以，如果是他自己的車子，不
    用再繳車子的價金，但是稅金、發票稅都是要繳。告訴人44
    37—RR這部車改掛公司車牌時，應該是算中華租車公司已經
    向告訴人購買該車輛，當時只會有大約的價格，最後的價格
    要等告訴人不開離開公司，伊等才會看當時那輛車的年份，
    跟他說確定的金額等語綦詳（原審卷第105至109頁）。足認
    中華租車公司與告訴人於96年6月26日簽訂汽車租購合約書
    時，雙方並未就買賣契約重要之點即前開自小客車買賣價金
    數額達成一致之意思表示，是尚難認中華租車公司與告訴人
    就系爭自小客車業已成立買賣契約。故被告前開所辯，顯為
    事後卸責之詞，不足採信。
  (五)惟據證人黃華於原審證稱：中華租車公司、長江租賃公司
    的實際負責人都是伊本人。長江租賃公司是掛牌公司，中華
    租車公司是有作機場接送客戶。被告在中華租車公司工作時
    ，是做電腦維護、網路訂車系統及開發客戶。是廖婉陵經理
    決定要以4437—RR這部車向日盛國際租賃公司貸款的，廖經
    理先跟伊說日盛國際租賃公司的業務要過來簽約，日盛國際
    租賃公司業務才來桃園簽約，簽約時，伊有在場，貸款約定
    書上面的黃華、黃火彰、黃遠明簽名是伊本人親自簽名，
    被告沒有在場，是伊將車號4437—RR這部車設定抵押的等語
    明確（原審卷第100至102頁）。而證人廖婉陵於原審則證稱
    ：那時被告做伊等公司電腦維修，因為伊等公司是用網路系
    統訂車派車，駕駛都是打自己的帳號密碼，進去看明天要跑
    的行程，被告就是負責這個系統的維護、修改，所以被告有
    時會到公司維修電腦。面試沒有特別找誰，如果有人來面試
    ，伊或是客服人員在都會面試，告訴人來時，可能剛好碰到
    被告幫他面試。伊等公司車輛向日盛國際租賃公司辦理貸款
    抵押的事情要問黃華，不是伊決定的，如果公司要買這部
    車，黃華會跟伊聯絡說這部車要買，伊就會去通知日盛國
    際租賃公司，告訴業務說這個車要辦貸款請他們估價，要簽
    約蓋章時，日盛國際租賃公司他們業務會打來公司，不是伊
    接就是客服接，客服接會跟伊說，伊再聯絡黃華，再由日
    盛國際租賃公司找黃火彰、黃遠明跟黃華蓋章簽約，辦理
    貸款手續等語甚明（原審卷第106頁反面至107頁）。又證人
    即日盛國際租賃公司營業處主管曾宏儒於原審亦證稱：伊在
    96年5月初就任中和分公司的處長，發現有一個案件撥款一
    直沒有證件回收，以辦理動產擔保登記，就是這個案件的前
    身，在伊就任後，伊覺得已經太久了，無法作債權確保的動
    作，所以伊叫林政吉跟黃河租賃公司確認追回，但是到7月
    一直沒有辦法回來，當時因為金融海嘯的問題公司有裁員，
    林政吉被資遣，所以伊要求林韋吉出面辦理這個案件，那個
    時候伊有跟黃河租賃的廖廖婉陵聯絡，那時她的說詞是說被
    告不在國內，她儘量幫忙處理，伊有跟她說最後的期限，如
    果再不給伊等證件，伊等公司可能會提出背信或詐欺的告訴
    ，最後廖盈姣以4437—RR這部車給伊等公司辦理轉件設定，
    伊等辦理轉件，把原來證件未回的案件轉為這個案件，去做
    動產擔保設定登記等語綦詳（原審卷第190頁）。並參酌卷
    附關於系爭車號4437—RR號自小客車設定動產抵押之動產抵
    押契約書、動產擔保交易（動產抵押）移轉契約書、貸款契
    約書、債權暨動產抵押權讓與契約書、臺北市監理處公告97
    年3月28日北市監三字第2097A一3094號動產擔保交易登記證
    明書上均無隻字片語與被告有關，足認被告並非中華租車公
    司或長江租賃公司實際負責人，且將系爭車號4437—RR號自
    小客車設定動產抵押者應為黃華、廖婉陵，並非被告，是
    實難認被告有何詐欺及侵占等犯行。
  (六)再者，告訴人於警詢固供稱：伊曾於黃國展經營之中華租車
    公司任職，中華租車公司登記負責人為黃遠明，但實際經營
    者為黃國展等語；復於偵訊時證稱：黃國展是中華租車公司
    的實際負責人，當初由黃國展出面跟伊接洽，伊等是在96年
    6月26日在中華租車公司簽約等語、證人即日盛國際租賃公
    司系爭動產抵押貸款經辦人員林韋吉於原審證稱：這件汽車
    抵押貸款的動產擔保交易案件是伊經辦，但承辦的長江租賃
    公司或是中華租車公司不是伊開發的客戶，是同事林政吉移
    轉給伊的，印象中他說這個案子要伊幫他處理一下，細節的
    部分他都有告訴伊，只是幫他執行對保過程和案件資料的輸
    入。印象中長江租賃公司跟中華租車公司應該是同一個人實
    際經營，黃國展跟黃火彰應該是父子關係，承辦人好像是黃
    國展等語（原審卷第163至165頁）、證人林政吉於原審亦證
    稱：伊在96年10月以前，在日盛國際租賃公司擔任業務職務
    ，負責車輛貸款分期業務，就是車輛買賣貸款的業務，被告
    有用黃河租賃公司名義拿車輛來貸款，長江租賃公司和中華
    租車公司也有找伊等公司辦理貸款，都是由他們的聯絡人即
    被告或是廖盈姣向伊辦理貸款。就伊記憶，長江租賃公司及
    中華租車公司的實際經營者是黃國展等語（原審卷第188頁
    ）、證人曾宏儒於原審亦證稱：以伊等公司的書面資料看來
    ，實際負責人是被告，所以伊等都是要找被告處理，而廖盈
    姣只是聯絡人，不是負責人，所以伊等沒有直接請廖盈姣處
    理，伊等前身案件證件未回，和黃河租賃聯絡時，印象中有
    聯絡到黃國展，他說他會處理等語（原審卷第190頁反面）
    。而日盛國際租賃股份有限公司日盛國際租賃車輛分期申請
    批覆書、日盛國際租賃股份有限公司徵信報告上分別載明長
    江租賃公司實際經營者、聯絡人姓名均為黃國展等情，固有
    日盛國際租賃公司98年10月22日刑事陳報狀所檢附日盛國際
    租賃股份有限公司日盛國際租賃車輛分期申請批覆書、日盛
    國際租賃股份有限公司徵信報告等件可參。然查：
  1.據告訴人於原審證稱：因為伊第一次和中華租車公司聯繫說
    要靠行時，當初接洽伊的就是被告，後來伊有去查負責人，
    才知道是黃遠明先生才是負責人，所以伊認定中華租車公司
    實際經營人是黃國展等語（原審卷第76頁）；證人林政吉於
    原審證稱：伊所定義的實際負責人是指跟伊聯絡過，當時因
    為伊跟被告有聯絡很多次過，所以才認為被告是實際負責人
    ，伊不記得最後幾次的聯絡人大部分是誰等語（原審卷第
    188頁反面至189頁）。則告訴人、證人林政吉均僅以被告曾
    與其等聯絡之事實，即認被告為中華租車公司實際負責人或
    承辦人，顯屬率斷。
  2.依證人曾宏儒於原審證稱：分期申請批覆書跟徵信報告上面
    記載的實際經營者是依據當時經辦案件者的口頭陳述，案件
    編號00000000實際上是林韋吉，因為那時林政吉已離職，本
    件經辦的是林韋吉，前辦的是林政吉等語（原審卷第190頁
    反面）；證人林韋吉於原審則證稱：批覆書是伊輸入資料，
    公司的系統就跑出資料來。關於長江租賃公司或是中華租車
    公司的細節，包括上面記載經營者是黃國展  應該都是同事
    口頭告知的，伊再輸入資料等語（原審卷第164頁正、反面
    ）。然參酌證人黃華於原審證稱：因為95年以前黃國展是
    在公司擔任總經理，所有的貸款事項都由被告跟日盛國際租
    賃公司接洽處理，這個申請批覆書上長江租賃公司的實際負
    責人寫黃國展，應該是電腦上顯示的名字，應該是業務直接
    從電腦叫出來的等語（原審卷第101頁反面），故自難僅因
    日盛國際租賃股份有限公司日盛國際租賃車輛分期申請批覆
    書、日盛國際租賃股份有限公司徵信報告上分別載明長江租
    賃公司實際經營者、聯絡人姓名均為被告，遽認被告即係中
    華租車公司、長江租賃公司之實際負責人。是被告辯稱其並
    非中華租車公司、長江租賃公司實際負責人，亦非將系爭車
    輛辦理動產抵押權者等語，應可採信。
  (七)綜上，被告辯稱其並非中華租車公司或長江租賃公司之實際
    負責人，亦未將系爭車號4437—RR號自小客車設定動產抵押
    之行為等語，堪信屬實。本件公訴人所提之證據尚不足以證
    明被告確有公訴人所指上揭詐欺取財、背信犯行。此外，復
    查無其他積極證據足以證明被告有上揭詐欺取財、背信行為
    ，應認不能證明被告犯罪。
五、原審審理結果，認不能證明被告犯罪，而諭知被告無罪判決
    ，經核其認事用法及證據取捨，均無違誤。檢察官上訴意旨
    固以：被告若非本件背信案件之犯罪行為人，又何以用個
    人名義簽發50萬元本票交予告訴人？被告陸續於96年12月
    起以0000000000之門號傳送簡訊予告訴人，亦代表被告確係
    實際犯罪行為人無訛，否則如非實際承辦人，何需急尋告訴
    人之諒解為由，指摘原判決不當。惟被告並非中華租車公司
    之實際負責人，業經本院認定如前，且據被告所述：伊因先
    前幫告訴人面試，是告訴人的連帶保證人，為此才幫公司出
    面跟告訴人協調，但告訴人找人威脅伊，要伊一定要簽本票
    ，不寫就不讓伊離去，伊是被逼迫才簽本票，之後伊有去臺
    北地方法院檢察署申告告訴人恐嚇等語，並提出臺灣臺北地
    方法院檢察署、臺灣高等法院檢察署函為佐（本院卷第82、
    83頁），被告僅係因曾面試過告訴人，方受公司委託出面與
    告訴人協調本件債務情事，並無違常情，尚不能據此即反推
    被告必是中華租車公司之實際負責人。何況，依告訴人於偵
    訊陳稱：伊與被告協調，被告問伊要車子回來還是要錢，如
    果是要車子，他們就用10幾萬元去將車子贖回交給伊，如果
    伊是要拿錢，依當時車子貶值約剩40幾萬元，被告說願賠償
    伊一些損失，可以付伊50萬元，伊就說伊要拿錢，被告一開
    始要拿一張土地所有權狀給伊，名義人像是他父親的，但伊
    看沒有過戶沒有用，所以就要求被告開一張50萬元本票給伊
    ，但被告簽發50萬本票給伊後，僅匯款1萬元給伊即避不見
    面，嗣經伊持本票向法院聲請本票裁定，且經強制執行無效
    果核發債權憑證，因無法受償才提出本件告訴等語（發查字
    卷第13頁），足認被告實際上並無欲擔負該50萬元本票之兌
    現責任，僅因被告有簽立本票，而未予查證其簽立之原因，
    即遽論被告係公司之實際負責人，實嫌速斷。另被告否認有
    持有及使用0000000000門號，經本院函查得知，該門號自96
    年1月10日起之登記使用人為互動資通股份有限公司，此有
    台灣大哥大資料查詢在卷可憑（本院卷第37頁），再經本院
    函調該公司之登記資料得知，該公司之代表人為郭承翔，董
    事為黃欽基、陳小鏗，監察人為李美萱，均與被告無涉，亦
    有公司及分公司基本資料查詢明細附卷可稽（本院卷第38、
    39頁），故該支行動電話門號自形式上無法認定與被告有關
    。雖告訴人於本院審理時庭呈其手機畫面，其內有來自0000
    000000號（與檢察官上訴指稱之0000000000號不同）簡訊，
    內容為：「您好！3天內準備好擔保品後與您聯絡。因為50
    萬需要一點時間準備～黃先生」，有該內容之照片附卷可按
    （本院卷第76頁），縱認該手機於案發時為被告使用，惟依
    該簡訊內容所示，被告係聯繫告訴人討論債務處理方式，被
    告僅因公司授權其與告訴人協調債務清償之事，檢察官即率
    認被告為實際犯罪行為人，而未綜合審就證人黃華、廖婉
    陵上揭證詞，及卷附動產抵押契約書、動產擔保交易移轉契
    約書、貸款契約書、債權暨動產抵押權讓與契約書、動產擔
    保交易登記證明書上均無被告姓名、簽名之情，顯有未妥。
    因認檢察官之上訴，為無理由，應予駁回。
六、被告經本院合法傳喚，無正當理由不到庭，爰不待其陳述，
    為一造辯論判決。
據上論斷，應依刑事訴訟法第368條、第371條，判決如主文。
本案經檢察官李叔芬到庭執行職務。
中    華    民    國   100    年    9     月    27    日
                  刑事第八庭審判長法  官  林恆吉
                                  法  官  劉嶽承
                                  法  官  王偉光
以上正本證明與原本無異。
不得上訴。
                                  書記官  王秀雲
中    華    民    國   100    年    9     月    27    日